【裁判字號】    90,訴,13
【裁判日期】    900301
【裁判案由】    違反台灣地區與大陸地區人民關係條例等
【裁判全文】
臺灣桃園地方法院刑事判決                              九十年度訴字第一三號
    公  訴  人  臺灣桃園地方法院檢察署檢察官
    被      告  甲○○
右列被告因違反台灣地區與大陸地區人民關係條例等案件，經檢察官提起公訴（八十
九年度偵字第一五八九二號），本院判決如左：
    主  文
甲○○共同違反不得使大陸地區人民非法進入臺灣地區之規定未遂，處有期徒刑肆月
，如易科罰金，以佰元折算壹日。
    事  實
一、甲○○與乙○○（另行審結）基於使中國大陸地區女子林玉非法進入臺灣地區打
    工之犯意聯絡，二人於民國八十八年七月間某日，相偕至中國大陸福建省福州市
    與林玉見面，並於同年九月二日由乙○○與林玉在福州市辦理假結婚，且據以向
    「中華人民共和國福建省福州市公證處」請領大陸結婚証、公證書。之後，甲○
    ○與乙○○二人即先行返台，於八十八年九月間某日持上開大陸結婚證、公證書
    先向財團法人海峽交流基金會（下稱海基會）申請認證後，繼而向桃園縣八德市
    戶政事務所提出上開資料，申請辦理乙○○與林玉之結婚登記，使戶政事務所之
    不知情戶政人員，將上揭不實之事項，輸存於電腦戶政資料管理檔案內，並據以
    製發戶籍謄本，交給予乙○○收執，足以生損害於戶政機關對戶政事務管理之正
    確性。嗣乙○○與甲○○隨即於八十八年十月五日，以林女係乙○○之妻為由，
    委請不知情之旅行社人員，持上揭不實之戶籍資料謄本，向內政部警政署入出境
    管理局（下稱境管局）申請許可大陸地區配偶來台探親，惟因經境管局人員發覺
    有異遂報警循線查獲上情，始未得逞。
二、案經桃園縣警察局移送臺灣桃園地方法院檢察署檢察官偵查起訴。
    理  由
一、訊據被告甲○○矢口否認有何右揭犯行，辯稱：伊雖曾有與乙○○去大陸福州市
    ，但伊並不清楚乙○○與林玉有無結婚，也不知道林玉過來台灣是否為了打工，
    辦理林玉來台探親的事，是乙○○自己去向境管局申請的，伊沒有去云云。惟查
    ，右揭事實業據被告甲○○於警、偵訊中已坦供綦詳，且核與共同被告乙○○於
    警局之所供情節，亦大致相符合，被告甲○○嗣於本院調查中始執詞翻異前詞而
    否認上情，所辯顯屬迴卸刑責之詞，核已不足予採信。此外，本件復有國人入出
    境端末查詢報表、內政部警政署入出境管理局八十九年十一月三十日（八九）境
    信昌字第八五一七四號函附之申請資料影本、及桃園縣八德市戶政事務所八十九
    年十二月二日桃德戶字第八七三四號函附乙○○配偶姓名補填登記申請書資料等
    在卷資佐可證，事證明確，被告右揭犯行已足堪認定，應予依法論科。
二、核被告甲○○右揭所為，係犯台灣地區與大陸地區人民關係條例第七十九條第三
    項、第一項之使大陸地區人民非法進入臺灣地區未遂罪、及刑法第二百十六條、
    第二百十四條之行使使公務員登載不實之文書罪。至被告使公務員登載不實之低
    度行為，已為其後行使之高度行為所吸收，不另論罪。又被告甲○○與乙○○二
    人之間，就上揭所犯，有犯意聯絡與行為分擔，為共同正犯。另查，被告雖然係
    已共同著手於使大陸地區人民非法進入臺灣地區行為之實施，但並未生有已使大
    陸地區人民非法進入臺灣地區之結果，屬於未遂犯，爰依刑法第二十六條前段之
    規定，按既遂犯之刑度減輕其刑。而被告上揭所犯之共同行使使公務員登載不實
    之文書罪及共同使大陸地區人民非法進入臺灣地區未遂罪，二罪之間，有方法、
    結果之牽連關係，應依刑法第五十五條之規定，從一重之共同使大陸地區人民非
    法進入臺灣地區未遂罪處斷。次按，被告行為後，刑法第四十一條業於九十年一
    月四日修正，同年月十日經總統公布，已於同年月十二日生效，修正後之刑法第
    四十一條第一項前段規定：「犯最重本刑為五年以下有期徒刑以下之罪，而受六
    個月以下有期徒刑或拘役之宣告，因身體、教育、職業、家庭之關係或其他正當
    事由，執行顯有困難者，得以一元以上三元以下折算一日，易科罰金。」而比較
    新舊法規定之結果，以修正後規定有利於被告，自應適用修正後之法律規定。爰
    審酌被告犯罪後態度，並另參其犯罪動機、目的、手段、品性、素行等一切情狀
    ，量處如主文所示之刑，同時並諭知易科罰金之折算標準，以資懲儆。
三、至被告乙○○部分，俟後另行審結，附此敘明。
四、據上論斷，應依刑事訴訟法第二百九十九條第一項前段，台灣地區與大陸地區人
    民關係條例第七十九條第三項、第一項，刑法第二條第一項前段、第二十八條、
    第二百十六條、第二百十四條、第五十五條、第二十六條前段、修正後刑法第四
    十一條第一項前段，罰金罰鍰提高標準條例第一條前段、第二條，判決如主文。
本案經檢察官張春暉到庭執行職務。
中      華      民      國      九十    年      三      月      一      日
                                臺灣桃園地方法院刑事第一庭
                                      法  官  呂仲玉
右正本證明與原本無異。
如不服本判決，應於判決送達後十日內向本院提出上訴狀( 應附繕本 )，上訴於
臺灣高等法院。
                                      書記官   劉晨輝
中        華        民        國   九十   年   三   月    十三    日
論罪法條：
台灣地區與大陸地區人民關係條例第七十九條
違反第十五條第一款規定者，處五年以下有期徒刑、拘役或科或併科新臺幣五十萬元
以下罰金。
以犯前項之罪為常業者，處一年以上七年以下有期徒刑，得併科新臺幣一百萬元以下
罰金。
刑法第二百六十六條
在公共場所或公眾得出入之場所賭博財物者，處一千元以下罰金，但以供人暫時娛樂
之物為賭博者，不在此限。
當場賭博之器具與在賭檯或兌換籌碼處之財物，不問屬於犯人與否，沒收之。
刑法第二百十四條
明知為不實之事項，而使公務員登載於職務上所掌之公文書，足以生損害於公眾或他
人者，處三年以下有期徒刑、拘役或五百元以下罰金。


司法院資訊處製作；財團法人民間司法改革基金會備份。
